【裁判字號】    99,訴,659
【裁判日期】    990609
【裁判案由】    妨害性自主罪等
【裁判全文】
臺灣高雄地方法院刑事判決               99年度訴字第659號
公  訴  人  臺灣高雄地方法院檢察署檢察官
被      告  丁○○
指定辯護人  本院公設辯護人  黃秋葉
上列被告因妨害性自主罪等案件，經檢察官提起公訴（98年度偵
緝字第2294號），本院判決如下：
    主    文
丁○○犯毀損他人物品罪，累犯，處拘役拾日，如易科罰金，
以新臺幣壹仟元折算壹日。
其他被訴部分無罪。
    事    實
一、丁○○於民國（下同）94年間因詐欺案件，經本院以94年度
    簡字第4484號判決，判處有期徒刑4 月確定，於95年5 月13
    日刑期起算入監執行，並於95年8 月28日縮刑期滿執行完畢
    。詎仍不知悔改，於98年3 月間與代號0000 -0000之成年女
    子（真實姓名、年籍資料詳卷，下稱甲○）相識交往而成為
    男女朋友，並同居在丁○○位於高雄縣梓官鄉○○路75巷21
    號之住處內。嗣2 人因故而分手，丁○○為討回甲○離開時
    自丁○○上開住處取走之物品，於98年7 月13日凌晨2 、3
    時許，至甲○位於高雄縣乙○鎮之某住處（真實住址詳卷）
    欲找甲○理論，因已深夜甲○拒不開門，丁○○竟基於毀損
    他人物品之犯意，徒手打破甲○住處之玻璃窗，甲○見狀後
    始將大門打開讓丁○○進入，並於同年7 月19日報警處理，
    始查悉上情。
二、案經甲○告訴由高雄縣政府警察局乙○分局移送臺灣高雄地
    方法院檢察署檢察官偵查起訴。
    理    由
壹、程序部分：
一、按「行政機關及司法機關所製作必須公示之文書，不得揭露
    足以識別被害人身分之資訊」，性侵害犯罪防治法第10條第
    3 項定有明文。本件判決書如記載被害人甲○之姓名、年籍
    、住址等資料，有揭露足以識別被害人甲○身分資訊之虞，
    爰依上開規定不記載其姓名、年籍、住址資料，而以代號為
    之（姓名、年籍、住址資料，均詳卷內代號與真實姓名對照
    表），合先敘明。
二、本案證人即被害人甲○於偵查中之證述，公訴人、被告及辯
    護人均未釋明有何顯不可信之情況，且與本案待證事實相關
    ，而為證明被告本案犯罪事實之存否所必要；又證人甲○其
    後於本院審理時作證時既已依法具結，被告、辯護人、公訴
    人得為對質、詰問，是依刑事訴訟法第159 條之1 第2 項之
    規定，應認具有證據能力。
三、其他本判決理由所援用之證據資料（含供述證據及非供述證
    據），被告、辯護人及公訴人於本院言詞辯論終結前，均不
    爭執其證據能力（參本院2 卷第18頁），本院審酌上開證據
    之作成，並無違法或不當情形，且與本案待證事實相關，適
    當作為證據，依上開規定，認均有證據能力。
貳、被訴毀損論罪部分： 
一、上開犯罪事實，業據被告於偵訊及本院審理中均坦承不諱，
    核與證人即告訴人甲○於偵訊、審判中之證述情節相符（參
    偵2 卷第38、39頁，本院一卷第16頁背面），復有甲○真實
    姓名對照表1 紙（參偵1 卷證物袋）、甲○住處玻璃窗破損
    之現場照片5 幀（參警卷第17、20、21頁）在卷可稽，足堪
    佐證。足徵被告之自白，與卷內積極事證參核相符，洵堪採
    為論罪之證據。是被告確有損壞甲○住處玻璃窗之犯行，事
    證明確，堪以認定，應依法論科。
二、核被告所為，係犯刑法第354 條之損壞他人物品罪。被告前
    因詐欺案件，經本院以94年度簡字第4484號判決，判處有期
    徒刑4 月確定，並於95年8 月28日執行完畢出監，有臺灣高
    等法院被告前案紀錄表在卷可參，被告於有期徒刑執行完畢
    後，5 年以內故意再犯本件法定刑為有期徒刑以上之罪，為
    累犯，應依刑法第47條第1 項規定加重其刑。爰審酌被告僅
    因細故半夜欲闖他人住宅被拒，心生不滿，即出手毀損他人
    物品，造成告訴人受有財產上之損害，犯後迄未與告訴人達
    成和解，賠償告訴人之損失，且屬累犯。惟考量其犯後坦承
    犯行，態度非惡，暨其犯罪動機、目的、手段、所生危害、
    所受教育程度等一切情狀，量處如主文所示之刑，並諭知如
    易科罰金之折算標準，以資懲儆。
參、被訴強制性交應為無罪諭知部分
一、公訴意旨另以：丁○○基於妨害性自主之犯意，於98年7 月
    13日凌晨2 、3 時許至甲○住處，於違反甲○意願之情形下
    ，以其生殖器插入甲○陰道內，而強制性交得逞1 次，因認
    被告丁○○（下稱被告）就此部分涉犯刑法第221 條之強制
    性交罪嫌等語。
二、按犯罪事實應依證據認定之，無證據不得認定犯罪事實；又
    不能證明被告犯罪者，應諭知無罪之判決；刑事訴訟法第15
    4 條第2 項、第301 條第1 項分別定有明文。又按刑事訴訟
    法上所謂認定犯罪事實之證據，係指足以認定被告確有犯罪
    行為之積極證據而言，如未能發現相當證據或證據不足以證
    明，自不能以推測或擬制之方法，以為裁判基礎，最高法院
    29年上字第3105號及40年台上字第86號分別著有判例可資參
    照。而認定不利於被告之事實，須依積極證據，茍積極證據
    不足為不利被告之認定時，即應為有利於被告之認定，更不
    必有何有利之證據；又認定犯罪事實所憑之證據，雖不以直
    接證據為限，間接證據亦包括在內，然而無論直接證據或間
    接證據，其為訴訟上之證明，須於通常一般之人均不致有所
    懷疑，而得確信其為真實之程度者，始得據為有罪之認定，
    倘其證明尚未達到此一程度，而有合理之懷疑存在而無從使
    事實審法院得有罪之確信時，即應由法院為諭知被告無罪之
    判決，且告訴人之告訴，係以使被告受刑事訴追為目的，是
    其陳述是否與事實相符，仍應調查其他證據以資審認，最高
    法院亦分別著有30年上字第816 號、76年台上字第4986號、
    52年台上字第1300號判例可資參照。
三、訊據被告堅決否認有上開犯行，辯稱：伊於98年7 月13日至
    甲○住處，撿拾完伊損壞之碎玻璃後，即行離開，並未在現
    場逗留，更無性侵甲○之行為；至於同年7 月16日在台北之
    旅館與甲○為性交之行為，係由甲○主動邀約，並非伊對甲
    ○強制性交等語。而公訴意旨認被告涉犯上開強制性交犯行
    ，無非以告訴人甲○於警詢、偵訊證述及其驗傷診斷書、法
    務部法醫研究所鑑定書、中華電信股份有限公司（下稱中華
    電信）通話明細報表各1 份等資料，資為論據。是就被告有
    無違反甲○意願對甲○為性交，即為審究之重點。經查：
  (一)甲○固於本院審理中具結證稱：「（妳於98年11月4 日檢察
    官偵查時，有提出1 包擦拭過的衛生紙送驗？）是」、「（
    那些衛生紙從何而來？）我從光潭路住處2 樓廁所內垃圾桶
    拿的」、「（98年7 月13日凌晨2 、3 時許妳與被告在哪裡
    發生性行為？）在樓下客廳沙發椅上面」、「（被告強制性
    交妳之後，妳到哪裡擦拭身體？）我到4 樓我的房間內擦拭
    身體」、「（被告有無洗澡或擦拭他的身體？）被告只有擦
    拭身體而已，他擦拭過的衛生紙，就丟到1 樓廁所馬桶沖掉
    了」、「（妳既然不願意與被告發生性行為，為何沒有馬上
    報案，還跟被告一起到台北？）我當時想報案，但因手機已
    經關機，我不會開機，所以才沒有報警」、「（妳與被告到
    台北這幾天，為何都沒有報警？）因被告都和我在一起，我
    兒子有打電話給我，但我人已經不在乙○了」、「被告對我
    強制性交後，我去4 樓房間洗澡時，被告還一直打電話到我
    手機，趁我從浴室出來時，偷看我沒穿衣服的樣子」等語（
    參本院1 卷第19正至20反頁）。則甲○雖證稱：性侵當時伊
    手機關機，不會將手機開機云云，但同時證稱：在伊洗澡時
    ，被告不斷撥打其手機，並於伊從浴室出來欲接聽電話時，
    趁機偷看伊裸身等語，及伊與被告共赴台北時，伊兒子曾撥
    打伊手機聯絡云云，前後即有矛盾。況且甲○雖證稱：伊遭
    被告強制性交後至4 樓廁所擦拭下體，並將擦拭後之衛生紙
    丟置於4 樓垃圾桶內，而被告係在1 樓廁所擦拭身體後，將
    衛生紙丟入馬桶內沖走云云；惟又稱：送驗沾有被告精液之
    衛生紙，係伊從2 樓廁所內垃圾桶取出云云，則就其等上開
    擦拭後衛生紙丟棄、取出地點，亦互有矛盾。
  (二)再告訴人甲○於偵查中證稱：「（丁○○何時地性侵害你？
    ）98年7 月13日晚上12時許，我打電話給我姐，我說壞人又
    來了。丁○○就一直辱罵我，要求我開門不然要潑油燒我家
    ，我開門讓他進來後，他就強姦我」等語（參偵2 卷第39頁
    ），而甲○於98年7 月13日凌晨2 時20分許，確有撥打電話
    與其姊通聯等情，亦有中華電信通話明細報表1 份在卷可佐
    （參偵2 卷第54頁）。然甲○於本院審理中卻證稱：「（98
    年7 月13日當天上午5 時許，妳是否有與被告到台北？）當
    天快天亮，大約4 點半到5 點，我有與被告到台北」、「（
    妳既然不願意與被告發生性行為，為何沒有馬上報案，還跟
    被告一起到台北？）我當時想報案，但因為手機已經關機，
    我不會開機，所以才沒有報警」等語（參本院2 卷第17正、
    19反、頁以下）。是就一般被害人被性侵後之生理狀態、對
    被告之恐懼感及其他一切身心狀況而論，被害人為擺脫加害
    人再次加害之危險，應會對環境加以觀察，並且積極伺機向
    外求助，惟甲○既然於被告欲闖入其住處時，曾以市內電話
    向其姊求救，可見甲○之住處除手機之外，尚有其他甲○知
    悉使用、並得向外聯絡求援之管道；又如依甲○所述：被告
    係於98年7 月13日凌晨2 時許侵入其住處後，即施以性侵，
    並於同日凌晨4 時30分至5 時許，始將甲○載去高鐵左營站
    云云，則甲○在遭性侵後至離開其住處期間，為何均未報案
    ，亦未向左鄰右舍求救？且依甲○證述，被告在性交後係留
    在1 樓廁所內擦拭身體，而甲○係上至4 樓擦拭下體，則甲
    ○此時既非處於被告監視之下，應有趁隙向外求救之機會，
    何以不為？實有可疑。
  (三)又甲○雖於本院審理中證稱：「（妳與被告到台北作何事？
    ）不知道，被告說要帶我去台北。」、「（被告在光潭路住
    處強暴你之後，妳為何還要與他一起去台北？）因為被告很
    兇，如果我不跟他去，被告會恐嚇我」、「（妳後來如何回
    到高雄？）因為我有糖尿病，藥沒有了，我就先回來高雄。
    本來被告跟我一起回來，但後來又沒有跟我一起回來」、「
    （妳與被告到台北幾天？）4 天3 夜，我們還在台中過一晚
    」、「（98年7 月13日早上與被告坐高鐵是否直接搭到台北
    ？）當天是直接搭到台北，我拿錢給被告買車票」、「（妳
    與被告在台北住幾晚？）我在台北車站睡1 晚，又在賓館住
    1 晚，後來坐長途巴士到台中，在台中住了1 晚，接著又回
    到台北」、「（妳從台北回高雄是否自己一人回來？）是，
    被告沒有跟我一起回來」、「（妳與被告到台北這幾天，為
    何都沒有報警？）因被告都和我在一起，我兒子有打電話給
    我，但我人已經不在乙○了」、「坐高鐵及巴士、在台北住
    賓館及吃飯的錢，都是我出的，我拿錢給被告付的」等語明
    確（參本院2 卷第17正至20反頁）。則依甲○上開證詞，被
    告將甲○載離其住處後，先至高鐵左營站搭乘高鐵至台北，
    再轉搭客運至台中，在台中住宿1 晚後，又乘車至台北，在
    歷經4 天3 夜後，始獨自1 人乘坐客運回高雄；且由甲○該
    段期間途經路線觀之，高鐵左營站與台鐵左營新站係二鐵共
    構，站內設有鐵路警察局之高鐵警務段左營派出所、第三警
    務段高雄派出所；而高鐵台北站、台鐵台北站與台北捷運台
    北車站為三鐵共構，設有鐵路警察局高鐵警務段台北派出所
    、第一警務段台北派出所、台北市政府警察局捷運警察隊等
    單位，警員隨時巡邏、稽查。甲○如確遭被告性侵後，縱未
    於案發後在乙○鎮立刻報案，然其與被告共同搭乘大眾交通
    運輸工具於高雄、台北、台中等車站往返，均屬開放公共空
    間、人潮眾多，且有警務單位人員巡邏、稽查，甲○任意呼
    救並無困難，旁人聽聞後當可即時救援，何以未即時報案。
    又依甲○所述，其與被告在台北、台中來回共處長達4 天3
    夜之久，其手腳、人身均未被限制，途中大可先行離開、躲
    藏、呼救，或於住宿賓館時，趁被告熟睡、沐浴、用餐，嘗
    試脫離現場、聯絡親友或向賓館櫃檯求助，何以均未為之，
    實令人匪夷所思。且甲○自承與被告到台北後，甲○之子曾
    與甲○手機通話，若被告控制甲○行動，何以允其接聽電話
    、與外界聯絡，此舉豈非將自身犯行暴露於他人隨時察覺之
    危險中？又甲○既得自由運用手機，為何未以手機向外求援
    ？未於接聽其子電話之際，告知其子現況並要求代為報警？
    尤有甚者，甲○與被告自台北分道揚鑣後，獨自1 人乘車返
    回高雄途中，應為甲○脫離被告後最安全時刻，何以甲○亦
    未立即報案，竟遲至事發後隔3 、4 日，始於同年7 月19日
    至警局報案，凡此均與社會常理有違，甲○亦無提出合理說
    明，則甲○上開證述，即難為被告不利之認定。起訴意旨以
    被告對甲○有強制性交犯行，尚非無合理之懷疑。
  (四)復以甲○報警所提供之衛生紙與被告唾液送驗結果：該衛生
    紙團之PSA 試驗陽性反應處與被告口腔棉棒檢出Y-STR 型別
    17型均相符等情，固有法務部法醫研究所法醫清字第098510
     0824 號血清證物鑑定書1 份在卷足參（參偵2 卷第61頁）
    。然被告並不否認曾於98年7 月16日與甲○發生性行為，且
    被告與甲○均屬成年人，復無法證明被告對甲○係以違反其
    意願之方式而強制性交，則上開鑑驗書亦無從為被告不利之
    認定。另甲○於報案後所提出之驗傷診斷書上雖載有：「處
    女膜無明顯新外傷，處女膜已有陳舊性裂傷」等語（參偵1
    卷證物袋）。惟甲○於本院審理中證述：「（被告除了98年
    7 月13日強暴你之外，在這之前，有無與被告發生過性關係
    ？次數？）有，幾乎與被告在一起的晚上，每晚都會發生性
    關係，很多次，數不清」等語明確（參本院2 卷第20頁）；
    而參酌甲○年歲已逾半百、已婚有子等情，是尚無法以上開
    診斷書所載甲○處女膜有陳舊性裂傷，逕認係被告對甲○強
    制性交所致，即無從為被告不利之認定。
  (五)承上，除上開論罪部分外，就此部分既無具體證據證明被告
    有何對甲○強制性交之犯行，檢察官亦未具體指明被告有何
    強制性交等情事，並舉出具體證據方法以供本院調查審認，
    即無法為此事實之認定。
四、綜上所述，本件檢察官所舉之證據，尚不足使本院採信被告
    有此部分指訴犯行，自無法為此事實之認定。此外，復查無
    其他積極證據足認被告有公訴意旨所指犯行，被告既未經證
    明犯罪，且起訴書認強制性交罪與上開論罪部分間應分論併
    罰，揆諸上揭規定及說明，則就此部分，自應為被告無罪之
    諭知。
據上論結，應依刑事訴訟法第299 條第1 項前段、第301 條第1
項前段，刑法第354 條、第47條第1 項、第41條第1 項前段，刑
法施行法第1 條之1 ，判決如主文。
本案經檢察官丙○○到庭執行職務。
中    華    民    國    99    年    6     月    9    日
                  刑事第二庭  法  官  吳進寶
                              法  官  羅立德
                              法  官  李昆南
以上正本證明與原本無異。
如不服本判決應於收受送達後10日內向本院提出上訴書狀，並應
敘述具體理由；如未敘述上訴理由者，應於上訴期間屆滿後20日
內向本院補提理由書（均須按他造當事人之人數附繕本）「切勿
逕送上級法院」。
中    華    民    國    99    年    6     月    10    日
                              書記官  莊永利
附錄本案論罪之法條：
刑法第354條
毀棄、損壞前二條以外之他人之物或致令不堪用，足以生損害於
公眾或他人者，處2 年以下有期徒刑、拘役或5 百元以下罰金。

司法院資訊處製作；財團法人民間司法改革基金會備份。
